臺灣臺南地方法院臺南簡易庭民事判決
                                   109年度南簡字第1072號
原      告  聯邦商業銀行股份有限公司

法定代理人  李憲章
訴訟代理人  歐昭廷
被      告  黃忠君
上列當事人間請求代位分割遺產事件，本院於民國109年10月29
日言詞辯論終結，判決如下：
    主      文
被告及被代位人黃佐揚共有被繼承人黃浩恩遺產貳拾玖萬零陸佰
壹拾玖元，應予分割由被代位人黃佐揚取得新臺幣壹拾肆萬伍仟
參佰零玖元，由被告取得新臺幣壹拾肆萬伍仟參佰壹拾元。
訴訟費用新臺幣壹仟元，由被告負擔新臺幣伍佰元，其餘由原告
負擔。
    事實及理由
一、原告起訴主張：訴外人黃佐揚積欠原告債務未清償，而被告
    與黃佐揚共同繼承被繼承人黃浩恩繼承自黃存祿之遺產新臺
    幣（下同）290,619元【以下簡稱系爭遺產。說明：訴外人
    黃浩恩為黃存祿繼承人之一，應繼分為16分之1，故黃浩恩
    可繼承黃存祿所遺本院106年度存字第32號之4,649,905元提
    存款的16分之1，即290,619元（計算式：4,649,905元1/16
    ＝290,619元，元以下四捨五入）；而被告與黃佐揚為黃浩恩
    之繼承人，應繼分各為2分之1，是被告與黃佐揚可共同繼承
    黃浩恩繼承自黃存祿之遺產290,619元】；又黃佐揚怠於行
    使系爭遺產之分割請求權，至今未與被告達成遺產分割之協
    議，致原告無法就黃佐揚取得之系爭遺產為執行，原告為實
    現債權，爰代位黃佐揚對公同共有人之被告請求分割系爭遺
    產，即請求被告及黃佐揚依應繼分各2分之1分割系爭遺產，
    由被告分得145,310元，而由黃佐揚分得145,309元（計算式
    ：290,619元2＝145,309.5元，為整數故，由被告分得145,3
    10元，而由黃佐揚分得145,309元），並聲明求為判決如主
    文第1項所示。
二、被告抗辯略以：黃佐揚已取走遺產分的錢，況黃佐揚欠的錢
    與被告無關，訴訟費用應由原告或黃佐揚負擔，
三、得心證之理由：
（一）原告主張之上開事實，業據提出本院109年度司促字第541
      8號支付命令暨確定證明書、本院臺南簡易庭106年度南簡
      字第382號民事判決影本為憑，並經本院調閱上開民事卷
      宗查核屬實，堪信原告主張為真實。
（二）按債務人怠於行使其權利時，債權人因保全債權，得以自
      己之名義，行使其權利；而繼承人有數人時，在分割遺產
      前，各繼承人對於遺產全部為公同共有；又繼承人得隨時
      請求分割遺產；民法第242條、第1151條、第1164條分別
      定有明文。經查，原告之債務人黃佐揚因繼承取得系爭遺
      產，黃佐揚得隨時就系爭遺產進行協議或裁判分割，以供
      清償積欠原告之債務，惟黃佐揚怠於行使，致原告之債權
      無法實現，原告為實現對黃佐揚之債權，代位黃佐揚請求
      被告按應繼分比例各2分之1分割系爭遺產，即由被告分得
      145,310元，而由黃佐揚分得145,309元（計算式：290,61
      9元2＝145,309.5元，為整數故，由被告分得145,310元，
      而由黃佐揚分得145,309元），核屬有據。被告雖以黃佐
      揚已取走應分得之遺產云云置辯，惟並未提出任何證據證
      明與黃佐揚已就系爭遺產為分割，自難憑採。　　　
（三）綜上所述，原告依借貸、代位及遺產分割之法律關係，請
      求將被告及被代位人黃佐揚共有被繼承人黃浩恩之遺產29
      0,619元（即系爭遺產）分割由被代位人黃佐揚取得145,3
      09元，由被告取得145,310元，為有理由，應予准許。
四、本件判決基礎已臻明確，兩造其餘攻擊、防禦方法與舉證，
    經審核結果並不能動搖該基礎，且與本件事實認定無涉，自
    無庸一一贅述，附此敘明。
五、末按代位分割遺產之訴，係由原告以自己名義主張代位權，
    以保全債權為目的而行使繼承人即債務人黃佐揚分割共有物
    （遺產）權利，就共有人（繼承人）黃佐揚（由原告代位）
    及被告間係屬必要共同訴訟，兩造間實互蒙其利，是被告抗
    辯應由黃佐揚負擔云云，實屬無據。本院認本件訴訟費用應
    由兩造各按應繼分2分之1比例（原告依被代位人黃佐揚之應
    繼分比例）負擔本件1,000元訴訟費用的2分之1，即500元，
    較為公允，爰判決如主文第2項所示。
六、據上論結，原告之訴為有理由，依民事訴訟法第436條第2項
    、第78條、第85條第1項但書，判決如主文。
中　　華　　民　　國　 109　　年　　11　　月　　12　　日
                          臺灣臺南地方法院臺南簡易庭
                                  法  官  王 獻 楠
上為正本係照原本作成。
如不服本判決，應於送達後20日內，向本院提出上訴狀並表明上
訴理由，如於本判決宣示後送達前提起上訴者，應於判決送達後
20日內補提上訴理由書（須附繕本），如委任律師提起上訴者，
應一併繳納上訴審裁判費。
中　　華　　民　　國　 109　　年　　11　　月　　12　　日
                                  書記官  蕭 雅 文